【裁判字號】    91,交易,204
【裁判日期】    920130
【裁判案由】    業務過失傷害
【裁判全文】
臺灣嘉義地方法院刑事判決                        九十一年度交易字第二四號
    公  訴  人  臺灣嘉義地方法院檢察署檢察官
    被      告  戊○○  男六十.
                甲○○  男四十.
右列被告因業務過失傷害案件，經檢察官提起公訴（九十一年度調偵字第一七八號）
，本院判決如左：
    主  文
戊○○因過失傷害人，處有期徒刑月，如易科罰金，以佰元折算壹日。
甲○○無罪。
    事  實
一、戊○○於民國九十一年五月五日下午一時四十分許，駕駛車牌號碼ＬＶＴ－九六
    八號重機車沿嘉義縣朴子市○○○路二七三號前支線道由西往東方向行駛（公訴
    人誤載為由東往西），途經該路與嘉義縣朴子市○○○路無號誌之交岔路口時，
    本應注意應減速接近，先停止於交岔路口前，讓幹道車優先通行後認為安全時，
    方得續行，由於戊○○行向左側文化北路路口，遭甲○○違規停置車牌號碼ＴＵ
    ─四五○號營大貨車（甲○○業務過失傷害部分詳後述），更應注意左側來車，
    依當時情形並無不能注意之情事，竟疏未注意暫停讓幹道車優先通行，即貿然前
    行，適丙○○駕駛車牌號碼ＮＦＴ─三九○號其後搭載乙○○之重機車沿嘉義縣
    朴子市○○○路幹線道由北往南方向駛至，亦疏未注意車前狀況及減速接近，注
    意安全，小心通過，致二車在交叉路口內發生碰撞，致乙○○受有右脛腓骨骨折
    之輕傷害。戊○○於車禍發生後，未被發覺前，即主動向接獲報案而至現場處理
    之嘉義縣警察局朴子分局朴子派出所警員丁○○承認肇事自首，進而接受本件裁
    判。
二、案經戊○○自首暨乙○○訴由嘉義縣警察局朴子分局報請臺灣嘉義地方法院檢察
    署檢察官偵查起訴。
    理  由
壹、被告戊○○有罪部分：
一、訊據被告戊○○對於右揭時、地肇事致告訴人乙○○受傷之事實坦承不諱，惟矢
    口否認有何過失犯行，辯稱：伊到十字路口時車已停止，丙○○騎車從我前方經
    過約二十公尺才停下來，伊感覺到有被撞的感覺，前去看他才知告訴人腳斷了，
    伊車都沒受損，只有前輪有一點點刮到，是告訴人自己的腳來撞伊車云云。本院
    經查：
  (一)被告戊○○於右揭時、地駕車肇事，致告訴人受有如事實欄所載之輕傷害之事實
    ，業據被告戊○○於警訊及偵審中坦承不諱，核與告訴人及證人丙○○於警訊及
    偵審中指訴及證述情節相符，並有診斷證明書一份附於警訊足憑。
  (二)又本件車禍肇事現場，係無號誌交岔路口，被告戊○○駕駛車牌號碼ＬＶＴ－九
    六八號重機車沿嘉義縣朴子市○○○路二七三旁由西往東方向行駛之道路屬支線
    道，丙○○駕駛車牌號碼ＮＦＴ─三九○號其後搭載告訴人之重機車沿嘉義縣朴
    子市○○○路由北往南方向行駛，屬幹線道。於上開交岔路口即於文化北路，停
    置被告甲○○所有車牌號碼ＴＵ─四五○號營大貨車一輛，被告戊○○重機車前
    輪擋泥板處有擦痕，證人丙○○所駕駛之重機車右側支立鐵架處亦有擦痕，此有
    道路交通事故調查報告表一份及現場照片十二幀附卷可稽。足證被告戊○○駕駛
    重機車沿支線道行經無號誌交岔路口時，未暫停讓幹線道車先行，而證人丙○○
    駕駛重機車沿幹線道行經無號誌交岔路口，亦疏未注意車前狀況，兩車發生碰撞
    後，告訴人始受傷無誤。被告戊○○前揭辯解，顯係事後卸責之詞，委無足採。
  (三)按汽車行駛至無號誌之交岔路口，支線道車應暫停讓幹線道車先行，道路交通安
    全規則第一百零二條第一項第二款定有明文。被告自承領有駕駛執照，本應注意
    遵守上開規定。而肇事當時係晴天，日間自然光線，路況亦為乾燥、無缺陷之柏
    油路面，交岔路口停放車輛，此有前開調查報告表在卷可稽，顯見被告當時亦無
    不能注意之情事，其竟應注意能注意而疏未注意肇致本件事故，其有過失甚明。
    本件經送請台灣省嘉雲區車輛行車事故鑑定委員會、台灣省車輛行車事故覆議鑑
    定委員會鑑定，亦認定「戊○○（即被告）駕駛重機車，行經無號誌交岔路口，
    支線道車未暫停讓幹線道車先行，為肇事主因」、「丙○○（即證人，告訴人之
    子）駕駛重機車，行經無號誌岔路口，未充分注意車前狀況，為肇事次因」，有
    該委員會九十一年九月十三日嘉鑑字第九○一九四二號及九十一年十二月二十七
    府覆議字第九一二五四九號函各一份附卷可稽。被告戊○○辯稱其無過失，亦無
    足採。雖告訴人所乘坐由證人丙○○駕駛重型機車於右揭時地行經肇事路段時，
    亦疏未注意車前狀況，與有過失，惟此仍無解於被告戊○○過失罪責之成立。而
    告訴人確因本件車禍受傷，已如前述，則被告戊○○之過失行為與告訴人所受傷
    害間，顯有相當因果關係，其過失犯行堪以認定。
  (四)綜上所述，本件事證已臻明確，被告戊○○犯行洵堪認定。
二、核被告戊○○所為，係犯刑法第二百八十四條第一項前段之過失傷害罪。又被告
    戊○○於車禍發生後，未被發覺前，即主動向接獲報案而至現場處理之嘉義縣警
    察局朴子分局朴子派出所警員丁○○承認肇事自首等情，業據證人即嘉義縣警察
    局朴子分局朴子派出所警員丁○○於本院審理時證述明確，其並因而接受本件之
    裁判，應依刑法第六十二條前段之規定減輕其刑。爰審酌被告戊○○之過失程度
    ，告訴人之傷勢，及被告戊○○肇事後迄未與告訴人達成民事和解等一切情狀，
    量處如主文所示之刑，並諭知易科罰金之折算標準，以示懲儆。
貳、被告甲○○無罪部分：
一、公訴意旨另以：被告甲○○領有大貨車駕駛執照，以駕駛大貨車為其工作內容，
    係從事駕駛業務之人，於九十一年五月四日下午六時許，應注意顯有妨害他車通
    行之處所，不得停車，竟能注意而疏未注意，貿然將車號ＴＵ－四五０號營大貨
    車停於嘉義縣朴子市○○○路二七三號（公訴人誤載為二七二號）前無號誌交岔
    路口處路肩，影響後方慢車道行車視線。嗣於同年月五日下午一時四十分許，丙○○騎乘ＮＦＴ－三九０號重機車附載其父即告訴人乙○○，沿該路由北向南之
    慢車道駛至；適有被告戊○○亦駕駛車號ＬＶＴ－九六八號由西往東沿該巷口駛
    至，欲橫越文化北路口時，應注意其車由支線道車駛出時，應暫停讓幹線道車先
    行，且其左側遭受上開大貨車阻擋而影響視線，更應注意左側行車動態，竟貿然
    行駛，致被告戊○○所騎機車之前輪碰撞丙○○所駕駛機車之後方右側，造成告
    訴人受有右脛腓骨骨折之傷害，因認被告甲○○涉有刑法第二百八十四條第二項
    前段之業務過失傷害罪嫌云云。
二、按犯罪事實之認定，應憑證據，如未能發現相當證據，或證據不足以證明，自不
    能以推測或擬制之方法以為裁判基礎；又認定不利被告之事實，須依積極證據，
    苟積極證據不足為不利於被告事實之認定時，即應為有利於被告之認定，更不必
    有何有利之證據，最高法院三十年上字第八一六號、四十年臺上字第八六號判例
    亦著述甚明。
三、訊據被告甲○○固不否認於上開時、地停放車牌號碼ＴＵ─四五○號大貨車之事
    實，惟堅決否認有何犯行，辯稱：伊受僱於佳螺實業有限公司，開大貨車載貨，
    白天開車載貨，晚上就停在嘉義市○○○路二七三號旁交岔路口，已停放十多年
    了，伊並沒有撞告訴人等語。經查：
  (一)被告戊○○與證人丙○○騎機車在嘉義縣朴子市○○○路二七三號旁支線道與文
    化北路幹線道無號誌交岔路口發生車禍後，被告甲○○所有車牌號碼ＴＵ─四五
    ○號營大貨車，車頭朝南，停放在文化北路路肩與文化北路二七三號旁交岔路口
    ，車身超出文化北路二七三號旁道路邊線約一．一公尺，被告戊○○重機車前輪
    擋泥板處有擦痕，證人丙○○所駕駛之重機車右側支立鐵架處有擦痕，被告甲○○之營大貨車車身均無擦撞痕跡，此有道路交通事故調查報告表一份及現場照片
    十二幀附卷可稽。足證被告戊○○駕駛重機車沿支線道行經無號誌交岔路口時，
    未暫停讓幹線道車先行，而證人丙○○駕駛重機車沿幹線道行經無號誌無交岔路
    口，亦疏未注意車前狀況，兩車發生碰撞後，致告訴人受傷無誤。
  (二)被告戊○○於警訊時供承：「（當時天候、路況、視線如何？該路口有無號誌燈
    號？你當時車速多少？你有無飲酒？有無適當駕照？）當時天候、路況均良好，
    但該路口左邊有一部營大貨ＴＵ─四五○號停放在該路口左邊，致使我要察看左
    方來車時要向前避開該營大貨ＴＵ─四五○號所擋住之視線才能看得到左方來車
    情形。該路口並無任何號誌燈號。我當時是停住未動。我未飲酒，有重機車駕照
    。」（見警卷第二頁正面）；而證人丙○○亦證稱：「（你當時為何會沒有看到
    對方的來車？）因為當時在巷子口附近有部大貨車ＴＵ─四五○號靜止停放在路
    旁、擋住我的視線」（見警卷第五頁正面），而被告戊○○與證人丙○○之機車
    均未擦撞該大貨車，足見被告戊○○與證人丙○○於駕駛機車行經上開交岔路口
    時，均已預見被告甲○○所有大貨車停置於路口無誤。
  (三)綜上所述，被告甲○○雖於上開肇事路口十公尺內違規停車，有違規定，然其對
    於被告戊○○駕駛重機車行經上開交岔路口時，未依規定，暫停讓幹線道車先行
    ，而證人丙○○駕駛重機車行經上開交岔路口，亦疏未注意車前狀況等情無法預
    知，當時被告甲○○無法採取適當之措施以避免發生交通事故，自不應令其負過
    失責任。本件交通事故經本院送臺灣省車輛行車事故覆議鑑定委員會覆議結果亦
    認「一、戊○○駕駛重機車，行經無號誌岔路口，支道車未暫停讓幹道車先行，
    為肇事主因。二、丙○○駕駛重機車，行經無號誌岔路口未充分注意車前狀況，
    為肇事次因。三、甲○○駕駛營大貨車，於路口十公尺內違規停車，有違規定」
    ，有該委員會九十一年十二月二十七府覆議字第九一二五四九號函附於本院卷可
    稽。至台灣省嘉雲區車輛行車事故鑑定委員會鑑定結果認「甲○○駕駛營大貨車
    ，於路口十公尺內違規停車，嚴重妨害黃（即戊○○）、林（即丙○○）二車通
    行，同為肇事主因。」（見該委員會九十一年九月十三日嘉鑑字第九○一九四二
    號），認被告甲○○應為肇事主因部分與本院上開調查證據之結果及臺灣省車輛
    行車事故覆議鑑定委員會覆議之結果不符，尚非可採。此外，本院又查無其他積
    極之證據足資證明被告甲○○確有過失傷害之犯行，本件被告甲○○犯罪事實即
    屬不能證明，依法自應諭知無罪之判決。
據上論斷，應依刑事訴訟法第二百九十九條第一項前段、第三百零一條第一項，刑法
第二百八十四條第一項前段、第六十二條前段、第四十一條第一項前段，罰金罰鍰提
高標準條例第一條前段、第二條，判決如主文。
本案經檢察官李文和到庭執行職務。
中      華      民      國    九十二    年      一      月     三十     日
                                臺灣嘉義地方法院刑事第二庭
                  法  官  柯  月  美
右正本證明與原本無異。
如不服本判決，應於判決送達後十日內向本院提出上訴狀( 應附繕本 )。
中      華      民      國    九十二    年      一      月     三十     日
                                        書記官  侯  麗  茹
附錄：
刑法第二百八十四條第一項
因過失傷害人者，處六月以下有期徒刑、拘役或五百元以下罰金，致重傷者，處一年
以下有期徒刑、拘役或五百元以下罰金。


司法院資訊處製作；財團法人民間司法改革基金會備份。
